臺灣高雄地方法院刑事判決　　　　　　　 94年度重訴字第9號
公　訴　人　臺灣高雄地方法院檢察署檢察官
被　　　告　丙○○
選任辯護人　林樹根律師
　　　　　　邱麗妃律師
上列被告因毒品危害防制條例案件，經檢察官提起公訴（93年度
偵字第25157號），及移送併辦（94年度毒偵字第9866、26893號
、95年度毒偵字第1731、1885、3017號），本院判決如下：
    主  文
丙○○連續施用第一級毒品，處有期徒刑壹年伍月，減為有期徒
刑八月又十五日；扣案第一級毒品海洛因拾貳包（合計淨重參拾
柒點玖壹公克、空包裝重參點肆貳公克）、含海洛因殘渣之黃色
鏟管及粉紅色鏟管各壹支、含海洛因殘渣之格紋皮包壹個，均沒
收銷燬。又連續施用第二級毒品，處有期徒刑玖月，減為有期徒
刑四月又十五日；扣案第二級毒品甲基安非他命參包（驗前毛重
分別為壹點柒參公克、零點玖公克、零點柒壹公克，驗後毛重分
別為壹點柒壹公克、零點捌捌公克、零點陸玖公克）、含甲基安
非他命殘渣之玻璃瓶吸食器壹個，均沒收銷燬。應執行有期徒刑
壹年；扣案第一級毒品海洛因拾貳包（合計淨重參拾柒點玖壹公
克、空包裝重參點肆貳公克）、含海洛因殘渣之黃色鏟管及粉紅
色鏟管各壹支、含海洛因殘渣之格紋皮包壹個、第二級毒品甲基
安非他命參包（驗前毛重分別為壹點柒參公克、零點玖公克、零
點柒壹公克，驗後毛重分別為壹點柒壹公克、零點捌捌公克、零
點陸玖公克）、含甲基安非他命殘渣之玻璃瓶吸食器壹個，均沒
收銷燬。
    事  實
一、丙○○前於民國91年間，因施用毒品案件，經本院以91年度
    毒聲字第7191號裁定送觀察、勒戒後，認有繼續施用毒品之
    傾向，經本院以92年度毒聲字第1502號裁定令入戒治處所施
    以強制戒治，嗣經裁定停止戒治，所餘戒治期間付保護管束
    ，於93年2 月13日保護管束期滿未經撤銷視為強制戒治執行
    完畢釋放，並由臺灣高雄地方法院檢察署檢察官以93年度戒
    毒偵字第118 號為不起訴處分確定。詎猶不知悔改，明知海
    洛因及甲基安非他命分別係毒品危害防制條例第2 條第2 項
    第1 款及第2 款所分別明定之第一級毒品及第二級毒品，不
    得持有、施用，竟於上開強制戒治執行完畢釋放後5 年內，
    復基於施用第一級毒品海洛因之概括犯意，自93年5 月間某
    日之某時起至95年2 月19日晚間某時止（不含公權力拘束自
    由期間），以每2 、3 天施用1 次之頻率，在高雄市○○區
    ○○街109 巷23號住處及高雄縣市不特定之旅館或停放在路
    邊之自小客車內，以將第一級毒品海洛因摻入香菸內吸食之
    方式，連續施用第一級毒品海洛因多次；另基於施用第二級
    毒品甲基安非他命之概括犯意，自93年5 月間某日之某時起
    至95年2 月19日晚間8 時許止，以每星期施用1 次之頻率，
    在上開處所，以將第二級毒品甲基安非他命放置於玻璃球內
    點火燒烤吸食煙氣之方式，連續施用第二級毒品甲基安非他
    命多次。嗣於(1)93年12月13日13時40分許，在高雄縣仁武鄉
    ○○村○○街51號金銀島汽車旅館第116 號房間內，為警查
    獲其與乙○○、甲○○、戊○○、丁○○正欲交易毒品之行
    為（販賣毒品部分，已另移由台灣高等法院高雄分院併案審
    理，乙○○、甲○○、戊○○、丁○○部分已另行審結），
    並在該116 號房內扣得丙○○交付予乙○○持有之鐵盒，內
    裝有第一級毒品海洛因8 包（合計淨重63.12 公克、空包裝
    重4.64公克）、第二級毒品甲基安非他命1 包（驗前毛重12
    公克、驗後毛重11.9公克），及在第126 號房間窗外扣得丙○○丟出窗外之第一級毒品海洛因1 大包（毛重171 公克，
    因與合秤重，故記載查扣時之重量），並於該126 號房間內
    扣得丙○○所有之LV皮包2 只，其中1 只皮包內放置丙○○
    之私人證件，另一只皮包內則裝有丙○○所持有之第一級毒
    品海洛因6 小包（總計毛重9.05公克，因與其他扣案毒品混
    合秤重，故記載查扣時之重量）、第二級毒品甲基安非他命
    3 包（毛重23.8公克，因與其他扣案毒品混合秤重，故記載
    查扣時之重量）、第二級毒品甲基安非他命1 包（毛重7.1
    公克，因與其他扣案毒品混合秤重，故記載查扣時之重量）
    、電子秤1 臺、夾鏈袋1 包，及手機數支（門號0000000000
    號銀色SAMSUNG 手機、行動電話門號0000000000、00000000
    00號手機各1 支），並徵得其同意採集尿液送驗，結果呈海
    洛因及甲基安非他命陽性反應；(2)於94年4 月14日凌晨0 時
    30分許，在高雄市左營區○○○路180 號13樓B2地下室，因
    警方查緝毒品案件，見丙○○與另一名綽號「阿文」之男子
    駕駛車號YZ-6090 號自小客車準備外出，形跡可疑，乃向前
    攔查，詎遭丙○○駕車衝撞逃逸，嗣丙○○將其所駕駛之上
    開車輛棄置路旁，警方循線查緝後自該車扣得第一級毒品海
    洛因1 包（毛重0.3 公克）、安非他命1 包（毛重0.7 公克
    ）、吸食器1 組等物；(3)於94年11月7 日10時30分許，在高
    雄市○○區○○街96號12樓之2 ，因警方查緝黃英豪、丁○○涉犯毒品案件，於上址搜索時扣得丙○○所有之第一級毒
    品海洛因1 小包（毛重0.25公克，因與其他扣案毒品混合秤
    重，故記載查扣時之重量）、含海洛因殘渣之黃色鏟管1 支
    、空夾鏈袋500 只（併案意旨書誤載為450 只），並於該樓
    對面之國軍聯勤營區內查獲丙○○趁機丟棄之第一級毒品海
    洛因11包（嗣與前開1 小包海洛因合併檢驗結果，合計淨重
    37 .91 公 克、空包裝重3.42公克）、第二級毒品甲基安非
    他命3 包（驗前毛重分別為1.73公克、0.9 公克、0.71公克
    ，驗後毛重分別為1.71公克、0.88公克、0.69公克）、第三
    級毒品愷他命1 包（淨重36.8公克、空包裝重1.77公克）、
    含甲基安非他命殘渣之玻璃瓶吸食器1 個、含海洛因殘渣之
    格紋皮包1 個，並徵得其同意採集尿液送驗，結果呈海洛因
    及甲基安非他命陽性反應；(4)又於95年2 月19日23時45分許
    ，在高雄市新興區○○○路65號「享溫馨KTV 」前，因形跡
    可疑，經警方攔查，自其所駕駛之車號8666-XB 號自小客車
    上扣得第二級毒品甲基安非他命5 包（毛重總計82.3公克）
    、含海洛因殘渣及甲基安非他命殘渣之電子磅秤1 臺、含海
    洛因殘渣之粉紅色鏟管1 支、行動電話4 支、現金新台幣（
    下同）1 萬2 百元等物（涉嫌販賣二級毒品部分業另行併他
    案審理），並徵得其同意採集尿液送驗，結果呈海洛因及甲
    基安非他命陽性反應，而悉上情。
三、案經台灣高雄地方法院檢察署檢察官自動檢舉，及高雄市政
    府警察局左營分局、新興分局報請同署檢察官偵查起訴及移
    送併辦。
    理  由
一、本件被告丙○○所犯係死刑、無期徒刑、最輕本刑為3 年以
    上有期徒刑以外之罪，其於審判程序中就被訴事實為有罪之
    陳述，經本院告知簡式審判程序之旨，並聽取公訴人及被告
    之意見後，合議庭乃裁定改行簡式審判程序，合先敘明。又
    依改行簡式審判程序之故，本件並無刑事訴訟法第159 條第
    1 項規定之適用，併予指明。
二、上揭事實，業據被告於本院審理時供承不諱，且被告於93年
    12月13日、94年11月7 日、95年2 月19日為警查獲後所採集
    之尿液，經送檢驗之結果，均呈嗎啡及甲基安非他命陽性反
    應，有高雄市立凱旋醫院94年1 月4 日00000000號濫用藥物
    尿液檢驗報告及九十三年度毒品防制條例尿液送驗編號與真
    實姓名對照表、高雄市立凱旋醫院94年11月14日A00000000
    號濫用藥物尿液檢驗報告及高雄市政府警察局左營分局毒品
    案嫌疑人尿液代碼與姓名對照表、高雄市立凱旋醫院95年3
    月1 日A00000000 號濫用藥物尿液檢驗報告及高雄市政府警
    察局新興分局煙毒尿液送驗登記代碼對照簿各1 紙附卷可稽
    ，而本案於93年12月13日13時40分許，在高雄縣仁武鄉○○
    村○○街51號金銀島汽車旅館第126 號房間窗戶外扣得之海
    洛因1 大包、126 號房內床頭矮櫃及化妝台之LV皮包內分別
    扣得之海洛因6 小包、1 小包，經法務部調查局混合檢驗結
    果，確含第一級毒品海洛因成分（合計淨重179.01公克、空
    包裝重6.33公克、純度79.94 ％、純質淨重143.10公克），
    有該局94年1 月28日調科壹字第220018945 號鑑定通知書1
    份附卷可佐（本院卷(一)第77頁），126 號房間床頭矮櫃及茶
    几上分別扣得之甲基安非他命3 包、1 包，經高雄醫學大學
    附設中和紀念醫院合併秤重檢驗結果，確呈第二級毒品甲基
    安非他命陽性反應（總計驗前毛重31.5公克、驗後毛重31.4
    公克），有該院0000-000號檢驗報告1 紙在卷可稽（94年度
    偵字第2524號卷第244 頁）；又自116 號房內扣得之鐵盒內
    裝之海洛因8 包，經法務部調查局檢驗結果，亦含第一級毒
    品海洛因成分（合計淨重63.12 公克、空包裝重4.64公克、
    純度35.32 ％、純質淨重22.29 公克），有該局94年1 月28
    日調科壹字第220018943 號鑑定通知書1 份在卷可參（本院
    卷(一)第76頁），鐵盒內之甲基安非他命1 包，經高雄醫學大
    學附設中和紀念醫院鑑驗結果，亦呈第二級毒品甲基安非他
    命陽性反應（驗前毛重12公克、驗後毛重11.9公克），有該
    院0000-000號檢驗報告1 紙在卷可稽（偵A 卷第246 頁），
    電子秤1 台，經高雄市立凱旋醫院檢驗結果，亦呈海洛因及
    甲基安非他命陽性反應，有該院95年12月5 日高市凱醫驗字
    第2960號濫用藥物成品檢驗鑑定書1 份附卷可參（本院卷(三)
    第229 頁）；另於94年11月7 日查扣之第一級毒品海洛因12
    小包（合計淨重37.91 公克、空包裝重3.42公克）、黃色鏟
    管1 支、格紋皮包1 個，經檢驗結果，分含第一級毒品海洛
    因成分及呈海洛因陽性反應，有法務部調查局94年5 月21日
    調科壹字第220022090 號鑑定通知書、高雄醫學大學附設中
    和紀念醫院9506-57 、9506-59 號檢驗報告各1 份在卷可稽
    （94年度毒偵字第9866號卷第80頁、本院卷(三)第208 、210
    頁），扣案之第二級毒品甲基安非他命3 包（驗前毛重分別
    為1.73公克、0.9 公克、0.71公克，驗後毛重分別為1.71公
    克、0.88公克、0.69公克）、玻璃瓶吸食器1 個，經檢驗結
    果，亦均呈甲基安非他命陽性反應，有高雄醫學大學附設中
    和紀念醫院0000-000、0000-000、0000-000、9506-58 號檢
    驗報告各1 份附卷可參（94年度偵字第26893 號卷第60至62
    頁、本院卷(三)第209 頁）；又於95年2 月19日查扣之第二級
    毒品甲基安非他命5 包（毛重總計82.3公克），經檢驗亦呈
    甲基安非他命陽性反應，有高雄醫學大學附設中和紀念醫院
    00 00-000 、0000-000號檢驗報告各1 份在卷可稽（本院卷
    (三)第296 、297 頁），電子磅秤1 台，經檢驗呈海洛因及甲
    基安非他命陽性反應，鏟管1 支，則呈海洛因陽性反應，有
    高雄醫學大學附設中和紀念醫院0000-000、0000-000號檢驗
    報告各1 份在卷可考（本院卷(三)第302 、303 頁）；而被告
    於94年4 月14日警方查緝時，雖因其逃脫而未及時採尿送驗
    ，惟以被告上揭自白施用毒品之頻率及次數，並其每次遭查
    獲時均有扣得毒品及相關施用工具之情以觀，被告當次應亦
    同有施用第一、二級毒品之事實，應堪認定。是被告之任意
    性自白核與事實相符，洵堪採為論罪科刑之依據。本案事證
    明確，被告上開施用毒品犯行，堪以認定。
三、按觀察、勒戒或強制戒治執行完畢釋放後，5 年內再犯毒品
    危害防制條例第10條施用毒品之罪者，應依法追訴，毒品危
    害防制條例第23條第2 項定有明文。本件被告經本院裁定送
    觀察、勒戒及強制戒治，嗣經停止戒治所餘期間付保護管束
    ，於93年2 月13日保護管束期滿未經撤銷視為強制戒治執行
    完畢釋放，並由臺灣高雄地方法院檢察署檢察官以93年度戒
    毒偵字第118 號為不起訴處分確定乙節，此有臺灣高雄地方
    法院檢察署刑案資料查註紀錄表、全國施用毒品案件紀錄表
    及臺灣高等法院被告前案紀錄表等件在卷可參，是被告於送
    強制戒治執行完畢釋放後，5 年內再犯本件施用毒品罪行，
    依前開法條之規定，應依法追訴，本院就被告本件施用毒品
    犯行，自得依法論罪科刑。
四、論罪科刑：
  (一)新舊法比較：
  1.被告行為後，刑法及刑法施行法業於94年2 月2 日經總統以
    華總一義字第09400014901號令修正公布，並於95年7月1 日
    施行，參酌最高法院95年5 月23日刑事庭第8 次會議決議，
    修正後刑法第2 條第1 項之規定，係規範行為後法律變更所
    生新舊法律比較適用之準據法，於新刑法施行後，應適用修
    正後刑法第2 條第1 項之規定，為「從舊從輕」之比較。故
    應依法分別適用最有利於行為人之法律。
  2.被告行為後，刑法第56條關於連續犯之規定經刪除，此刪除
    雖非犯罪構成要件之變更，但顯已影響行為人刑罰之法律效
    果，自屬法律變更。本件被告先後多次施用第一、二毒品犯
    行，時間緊接，分別觸犯構成要件相同之罪名，顯係分別基
    於概括犯意反覆為之，本得適用修正前刑法第56條之規定分
    別論以一罪，惟因修正後刑法刪除前開連續犯規定，致被告
    所為須依法分論併罰，依新法第2 條第1 項規定比較新、舊
    法之結果，仍以行為時即修正前刑法第56條之規定較有利於
    被告。
  3.修正前刑法第51條第5 款規定：「宣告多數有期徒刑者，於
    各刑中之最長期以上，各刑合併之刑期以下，定其刑期。但
    不得逾20年。」，修正後刑法第51條第5 款規定：「宣告多
    數有期徒刑者，於各刑中之最長期以上，各刑合併之刑期以
    下，定其刑期。但不得逾30年。」，經比較新舊法結果，修
    正後規定並未較有利於被告，是依刑法第2 條第1 項前段之
    規定，仍應依修正前刑法第51條第5 款規定。
  (二)核被告所為，係犯毒品危害防制條例第10條第1 項之施用第
    一級毒品海洛因罪及同條第2 項之施用第二級毒品甲基安非
    他命罪。其持有第一級毒品海洛因及第二級毒品甲基安非他
    命之低度行為，分別為施用第一級毒品海洛因及第二級毒品
    甲基安非他命之高度行為所吸收，不另論罪。其先後多次施
    用第一級毒品海洛因及施用第二級甲基安非他命之犯行，均
    時間緊接，各方法相同，分別觸犯構成要件相同之罪名，顯
    均個別基於概括犯意為之，均為連續犯，應依修正前刑法第
    56條之規定分別論以一罪，並分別加重其刑。又被告所犯施
    用第一級毒品海洛因及第二級毒品甲基安非他命之犯行，犯
    意各別，罪名有異，構成要件不同，應予分論併罰。再檢察
    官之併案意旨書中雖漏未記載被告於94年4 月14日為警方查
    獲該部分之犯罪事實，惟該部分之犯罪時間既在檢察官併案
    犯罪事實所記載之時間範圍內，且此部分與前開經起訴論罪
    科刑之部分有連續犯之裁判上一罪關係，本院自得併予審理
    之。本院爰審酌被告經觀察、勒戒及強制戒治後，仍未能戒
    絕其毒癮而仍多次違犯施用毒品罪，足證前開保安處分措施
    及處刑均已難矯治其惡性，惟念其於犯罪後坦承犯行及所犯
    為自戕行為，並其施用毒品之次數、時間等一切情狀，分別
    量處如主文所示之刑。又本案被告犯罪時間均在96年4 月24
    日以前，所犯之罪不屬於中華民國96年罪犯減刑條例第3 條
    所定不得予以減刑之列，應減其宣告刑二分之一，故應依法
    減刑後，合併定其應執行之刑如主文所示。
五、沒收部分：
    查被告於上開事實欄(3)即94年11月7 日查扣之第一級毒品海
    洛因12小包（合計淨重37.91 公克、空包裝重3.42公克）、
    黃色鏟管1 支、格紋皮包1 個，經檢驗結果，分含第一級毒
    品海洛因成分及均呈海洛因陽性反應，有法務部調查局94年
    5 月21日調科壹字第220022090 號鑑定通知書、高雄醫學大
    學附設中和紀念醫院9506-57 、9506-59 號檢驗報告各1 份
    在卷可稽（94年度毒偵字第9866號卷第80頁、本院卷(三)第20
    8 、210 頁），事實欄(4)扣得之粉紅色鏟管1 支，經檢驗呈
    海洛因陽性反應，亦有高雄醫學大學附設中和紀念醫院0000
    -000號檢驗報告1 份在卷可考（本院卷(三)第303 頁），其毒
    品外包裝因包覆毒品，鏟管及格紋皮包則均曾用以裝載施用
    之毒品使用，其上顯均留毒品之殘渣，而與其上殘留之毒品
    ，衡情均已難以分析剝離，亦無析離實益，當應整體均視為
    毒品，不問屬於犯人與否，均應依毒品危害防制條例第18條
    第1 項前段之規定宣告沒收銷燬之；至送鑑耗損之海洛因既
    已滅失，自無庸再予宣告沒收銷燬之必要。又前揭事實欄(3)
    扣案之第二級毒品甲基安非他命3 包（驗前毛重分別為1.73
    公克、0.9 公克、0.71公克，驗後毛重分別為1.71公克、0.
    88公克、0.69公克）、玻璃瓶吸食器1 個，經檢驗結果，亦
    均呈甲基安非他命陽性反應，有高雄醫學大學附設中和紀念
    醫院0000-000、0000-000、0000-000、9506-58 號檢驗報告
    各1 份附卷可參（94年度偵字第26893 號卷第60至62頁、本
    院卷(三)第209 頁），其毒品外包裝亦因包覆毒品，吸食器則
    曾裝載毒品，其上顯亦均留毒品之殘渣，而與其上殘留之毒
    品，衡情均已難以分析剝離，亦無析離實益，亦應整體均視
    為毒品，不問屬於犯人與否，均依毒品危害防制條例第18條
    第1 項前段之規定宣告沒收銷燬之；至送鑑耗損之甲基安非
    他命既已滅失，亦無庸再予宣告沒收銷燬。再被告於上開事
    實欄(1)、(4)所示之時間遭查扣之扣案物，除事實欄(4)扣得之
    粉紅色鏟管1 支，經檢驗呈海洛因陽性反應，得認與本案施
    用第一級毒品海洛因犯行有關而與另行併案之販賣第二級毒
    品犯行無關外，其餘扣案物因分屬被告另案涉嫌販賣毒品案
    件之證據，若遽以宣告沒收銷燬，恐造成證物滅失而無法於
    他案提示之困擾，本院於此自不宜逕以宣告沒收銷燬。至警
    方於94年4 月14日自車號YZ-6090 號自小客車上扣得之第一
    級毒品海洛因1 包（毛重0.3 公克）、安非他命1 包（毛重
    0.7 公克）、吸食器1 組，被告於偵查中否認為其所有，另
    94年11月7 日扣得之空夾鏈袋500 只，於此均無證據證明該
    些扣案物與本案犯行有何相關，均不予宣告沒收。
據上論斷，應依刑事訴訟法第273 條之1 第1 項、第299 條第1
項前段，毒品危害防制條例第10條第1 項、第2 項、第18條第1
項，刑法第2 條第1 項前段、第11條，修正前刑法第51條第5 款
、第56條規定，判決如主文。
本案經檢察官己○○到庭執行職務。
中　　華　　民　　國　　96　　年　　9 　 月　　13　　日
                  刑事第十三庭審判長法  官  黃惠玲
                                    法  官  蔣志宗
                                    法　官  郭宜芳
以上正本證明與原本無異。
如不服本判決，應於判決送達後10日內，向本院提出上訴狀。
                                    書記官  何承育
中　　華　　民　　國　　96　　年　　9 　　月　　13　　日
附錄本案論罪科刑法條全文：
毒品危害防制條例第10條
施用第一級毒品者，處 6 月以上 5 年以下有期徒刑。
施用第二級毒品者，處 3 年以下有期徒刑。
